【裁判字號】    99,台上,863
【裁判日期】    990210
【裁判案由】    違反槍砲彈藥刀械管制條例
【裁判全文】
最高法院刑事判決              九十九年度台上字第八六三號
上  訴  人  甲○○
選任辯護人  王炳輝律師
            林松虎律師
上列上訴人因違反槍砲彈藥刀械管制條例案件，不服台灣高等法
院台中分院中華民國九十七年一月十七日第二審判決（九十六年
度上訴字第二六五一號，起訴案號：台灣台中地方法院檢察署九
十六年度偵字第四七七八號），提起上訴，本院判決如下：
    主  文
上訴駁回。
    理  由
按刑事訴訟法第三百七十七條規定，上訴於第三審法院，非以判
決違背法令為理由，不得為之。是提起第三審上訴，應以原判決
違背法令為理由，係屬法定要件。如果上訴理由書狀並未依據卷
內訴訟資料，具體指摘原判決不適用何種法則或如何適用不當，
或所指摘原判決違法情事，顯與法律規定得為第三審上訴理由之
違法情形，不相適合時，均應認其上訴為違背法律上之程式，予
以駁回。本件上訴人甲○○上訴意旨略稱：(一)、原判決認定上訴
人於民國八十八年八月十九日至九十六年一月二十八日內之不詳
時間，取自真實姓名年籍不詳之成年人，而非法持有如原判決附
表（下稱附表）所示具殺傷力之改造手槍一支及口徑九mm之土造
子彈七顆（其中二顆經鑑驗試射）。嗣於九十五年三、四月間之
某日，將上開槍、彈交予劉家源寄藏，而於九十五年七月十四日
十五時為警查獲。但槍、彈之持有及寄藏為行為之繼續，是上訴
人之持有行為應持續至九十五年七月十四日始屬終了，而刑法之
修正條文於上開持有槍、彈行為終了前之九十五年七月一日公布
施行，故本案應直接適用刑法修正後之條文為論罪科刑之依據，
原審誤為新舊法之比較適用，自非適法。(二)、證人劉家源為警查
獲時陳稱：扣案之槍枝為綽號「鐵管柱」之邱錦柱於九十四年七
月間，在「上品當鋪」所交付等語；案重初供，則初供自屬可採
，是劉家源於九十六年一月二十四日翻供謂上開槍、彈為上訴人
於台中市○○○路之某中古汽車商行所交付等語，即非可信。況
劉家源所指上訴人於交付槍、彈，為證人綽號「闊仔」所目擊。
但綽號「闊仔」之劉坤煌證稱：其不知上訴人有交付槍、彈予劉
家源之情，是劉家源所證不實，不足資為上訴人犯罪之事證。(三)
、劉家源家境欠佳，故於劉家源入監期間，基於多年好友之立場
，予以資助生活費用，劉家源獲准交保時，亦代為籌措保釋金。
詎劉家源獲釋後，又多次需索，為上訴人所拒，導致劉家源懷恨
誣陷。又劉家源所稱上訴人為「老大」，為一般之稱呼，與「黑
社會」無關云云。
惟查原判決認定上訴人於假釋中之八十八年八月十九日至九十六
年一月二十八日內之不詳時間，自真實姓名年籍不詳之成年人處
，取得如附表所示具殺傷力之改造手槍一支（含彈匣二個，槍枝
管制編號為0000000000號）及口徑九mm之土造子彈七
顆（其中二顆經鑑驗試射）而非法持有。但恐於假釋中再犯罪，
而遭撤銷假釋，遂於九十五年三、四月間之某日，將上開槍、彈
交予劉家源，收藏於台中市○○街與福星路口某停車場內、及劉
家源居住之台中市○區○○路三段三０九號八樓Ｄ室套房等處，
而於九十五年七月十四日十五時為警查獲，並扣得上開槍、彈等
情，係依憑劉家源所證：因上訴人與台中地區某郭姓角頭有過節
，而持槍自重，其為上訴人身旁之「小弟」，故上訴人於九十五
年三、四月間之某日交付上開槍、彈，負責護衛「老大」之安全
，獲案當日上訴人亦在現場，但因上訴人之前曾言明，若因遭查
獲持有槍、彈，應代為頂罪，並允諾給予安家費，才謊稱上開槍
、彈為「鐵管柱」所交付；上訴人原先確有按月前來探視，支付
新台幣（下同）八千元之安家費，五萬元之交保金亦為上訴人所
墊付，惟於伊交保獲釋後，上訴人卻拒不履行承諾，才供出實情
等語。上訴人亦不諱言劉家源稱其為「老大」，及於劉家源羈押
期間共交付劉家源二萬四千元及代籌交保金等情不諱，復有扣案
之槍、彈，及內政部警政署刑事警察局之槍彈鑑定書、台灣台中
看守所之保管金接見收入明細表、刑事保證金收據各一紙等證據
，為綜合之判斷，認第一審法院依槍砲彈藥刀械管制條例第八條
第四項、第十二條第四項及刑法第五十五條想像競合犯之規定，
從一重論處上訴人未經許可，持有可發射子彈具有殺傷力之槍枝
罪刑，並為相關之沒收宣告，為無不合，予以維持，並駁回上訴
人在第二審之上訴，已敘明其所憑之證據及認定之理由，所為之
論述，均有卷證資料可考。而以上訴人所辯：其與劉家源為多年
朋友，基於人情，故於劉家源羈押期間予以資助，劉家源稱呼其
為「老大」，僅係朋友間之稱呼；及劉家源於保釋後向其借錢，
其不堪需索，乃要求劉家源先清償舊欠，終引發劉家源不悅而設
詞誣陷云云。但原審以上訴人與劉家源為多年朋友，且於劉家源
羈押期間予以資助等情，認劉家源核無為借款無著而誣陷上訴人
之理，於理由中詳加說明與指駁，並說明「闊仔」之真實姓名已
無從查證，而未為無益之調查，及綽號「闊嘴仔」之劉坤煌並非
劉家源所稱之「闊仔」者，是劉坤煌所為有利於上訴人之供詞，
不得採為上訴人之有利證明等語詳確。按證據之取捨，屬於事實
審法院之職權，其取捨苟不違背經驗法則或論理法則，即不容其
任意指為違法，而據為上訴第三審之適法理由。查原審依劉家源
所稱：上訴人交付上開槍、彈時言明：一旦案發，應予頂罪，並
允諾給付安家費用；上訴人於劉家源羈押期間予以資助及代繳五
萬元之交保金，但事後拒不履行承諾，已如前述。上訴人亦不否
認於劉家源獲釋後，未續予資助等情，認劉家源於其被訴寄藏槍
、彈之案件，上訴於第二審法院之九十六年一月二十四日審理期
日，翻供謂：扣案之槍、彈為上訴人所交付等語，核與事證相符
，足堪採信，其證據之取捨，亦無違背經驗法則、論理法則或其
他違法之情形，非可據為上訴第三審之適法理由。又槍、彈之持
有，所謂「持有」, 乃將物置於自己實力支配之狀態，而以行為
人對於槍、彈之實質管領力為準，與所有權之歸屬無關，是上訴
人於九十五年三、四月間之某日交付上開槍、彈予劉家源，已喪
失該等槍、彈之實質管領力，其持有之行為即為終了，無繼續持
有之可言。原審於九十七年一月十七日判決時，因刑法已於九十
五年七月一日修正公布，而為刑法相關條文新舊法之比較適用，
即屬有據，上訴意旨指摘原判決此部分有法則適用不當之違誤，
自屬誤會。又依卷證資料所示，劉家源為五十五年一月十一日生
，較上訴人年長，若上訴人非不良份子之首領或資深前輩，劉家
源無尊稱為「老大」之理。上訴意旨無非就原審採證認事職權之
適法行使，及原判決已說明之事項為任意指摘，核與法律規定得
為第三審上訴理由之違法情形，不相適合。其上訴為違背法律上
之程式，應予駁回。
據上論結，應依刑事訴訟法第三百九十五條前段，判決如主文。
中    華    民    國  九十九  年    二    月    十    日
                      最高法院刑事第五庭
                          審判長法官  陳  正  庸
                                法官  林  秀  夫
                                法官  宋      祺
                                法官  陳  祐  治
                                法官  林  瑞  斌
本件正本證明與原本無異
                                      書  記  官
中    華    民    國  九十九  年    二    月  二十四  日
                                                      v

司法院資訊處製作；財團法人民間司法改革基金會備份。
